臺灣高等法院交通事件裁定　　　　　　96年度交抗字第1028號
抗　告　人
即受處分人　環亞通運有限公司
代　表　人　甲○○
上列抗告人因違反道路交通管理處罰條例案件，不服台灣宜蘭地
方法院，中華民國96年11月16日所為裁定（96年度交聲字第250
號），提起抗告，本院裁定如下：
    主  文
抗告駁回。
    理  由
一、按裝載砂石、土方未依規定使用專用車輛或其專用車廂未合
    於規定或變更車廂者，處汽車所有人新臺幣（下同）四萬元
    以上八萬元以下罰鍰，道路交通管理處罰條例第29條之1第1
    項定有明文。
二、原處分意旨略以：抗告人即受處分人環亞通運有限公司所有
    車牌號碼589－GX號之營業貨運曳引車於民國（下同）96年7
    月24日晚間11時5分許，裝載砂石土方未依規定使用專用車
    輛，在宜蘭縣梗枋卸貨場為宜蘭縣警察局礁溪分局員警查獲
    ，以宜警交字第Q00000000號製單舉發，嗣經原處分機關依
    道路交通管理處罰條例第29條之1第1項規定，裁處抗告人罰
    鍰四萬元。
三、異議意旨略以：抗告人所有車牌號碼589－GX號之營業貨運
    曳引車雖於96年7月24日晚間11時5分許，使用車牌號碼71－
    LF半拖車，自台北縣汐止市非港區載運砂石，前往宜蘭縣蘇
    澳鎮內臺灣水泥公司蘇澳廠，並途經宜蘭縣梗枋卸貨場等事
    實，但該車所使用之車牌號碼71－LF半拖車已經登記為「砂
    石專用車（港）」，依交通部95年1月16日交路字第0950016
    839號函釋所示：「『砂石專用車（港）』之車輛可以自非
    港區之處所載運砂石行駛於道路」，足認該車載運砂石行駛
    於一般道路上，並無違法，本件舉發及裁決均不合法，為此
    聲明異議，請求撤銷原處分云云。
四、原裁定以：
(一)抗告人於原審自承：「車牌號碼589－GX號之營業貨運曳引
    車於96年7月24日晚間11時5分許，使用車牌號碼71－LF半拖
    車，自台北縣汐止市載運砂石，前往宜蘭縣蘇澳鎮內之臺灣
    水泥公司蘇澳廠，嗣於行經宜蘭縣梗枋卸貨場時，為宜蘭縣
    警察局礁溪分局員警以『非砂石專用車載運砂石（非由港區
    載出）』之理由製單舉發。而車牌號碼71－LF半拖車係登記
    為『砂石專用車（港）』，並非登記為一般砂石專用車。」
    等語（見原審卷第18、33、34頁），並有舉發違反道路交通
    管理事件通知單、新中天產業有限公司進出貨單、車牌號碼
    71－LF營業半拖車使用證各一件在卷可稽。
(二)按登記為一般「砂石專用車」之車輛，其載運砂石之地點不
    受限制，於載運砂石後均可合法行駛於道路上，但登記為「
    砂石專用車（港）」之車輛，係以港區作業為由登檢為砂石
    專用車之傾卸框式大貨車及傾卸框式半拖車，故該車輛僅能
    載運砂石自港區○○○○於道路，不能自非港區之處所載運
    砂石行駛於道路。若使用「砂石專用車（港）」之車輛，自
    非港區之處所載運砂石行駛於道路，即屬違反道路交通管理
    處罰條例第29條之1第1項「裝載砂石未依規定使用專用車輛
    」之規定，有「裝載砂石土方車輛使用專用車輛或專用車廂
    規定」、交通部95年11月24日交路字第0950059883號函釋及
    96年11月7日交路字第0960010483號函釋可參。抗告人辯稱
    ：上開車輛業已登記「砂石專用車（港）」，自可由非港區
    之處所載運砂石行駛於道路云云，不足採信。至交通部95年
    1月16日交路字第0950016839號函釋，係交通部針對臺灣省
    汽車貨運商業同業公會函詢「登檢為砂石專用車（港）之車
    輛是否只限定為特定之港區或是適用全國各港區營運」一事
    為函覆，並未表示「『砂石專用車（港）』之車輛可以自非
    港區之處所載運砂石行駛於道路」，觀諸上開函文「主旨欄
    」、「說明欄」之內容全文即明，抗告人辯稱：依交通部95
    年1月16日交路字第0950016839號函釋，上開車輛自非港區
    之處所載運砂石行駛於道路，並無違法云云，亦不足採。
(三)綜上所述，本件事證明確，抗告人所有車輛自台北縣汐止市
    非港區上開載運砂石之行為，自屬「載運砂石未使用專用車
    輛」之違規行為無訛。原審認原處分機關所為裁決，與道路
    交通管理處罰條例第29條之1第1項之規定相符，尚無違法或
    不當，因予駁回抗告人之異議。經核尚無違誤。
五、抗告意旨略以：抗告人所有前開營業貨運曳引車所使用之車
    牌號碼71—LF半拖車已登記為「砂石專用車（港）」，依交
    通部95年1月16日交路字第0950016839號函釋示「『砂石專
    用車（港）』之車輛可以自非港區之處所載運砂石行駛於道
    路」，是以抗告人信賴該函釋，而將該車載運砂石行駛於一
    般道路上，自無違法。又既有法令並無特別區分「砂石專用
    車」、「砂石專用車（港）」之不同，易造成一般民眾混淆
    ，倘登記「砂石專用車（港）」後再以不同函釋作為處罰之
    依據，亦有違信賴保護及法律保留原則之虞，為此提起抗告
    云云。
六、經查：按「砂石專用車（港）」之車輛，係以港區作業為由
    登檢為砂石專用車之傾卸框式大貨車及傾卸框式半拖車，故
    該車輛僅能載運砂石自港區○○○○於道路，不能自非港區
    之處所載運砂石行駛於道路。若使用「砂石專用車（港）」
    之車輛，自非港區處所載運砂石行駛於道路，即屬違反道路
    交通管理處罰條例第29條之1第1項「裝載砂石未依規定使用
    專用車輛」之規定，有「裝載砂石土方車輛使用專用車輛或
    專用車廂規定」、交通部95年11月24日交路字第0950059883
    號函釋及96年11月7日交路字第0960010483號函釋可參，且
    交通部95年1月16日交路字第0950016839號函釋，係交通部
    針對臺灣省汽車貨運商業同業公會函詢「登檢為砂石專用車
    （港）之車輛是否只限定為特定之港區或是適用全國各港區
    營運」一事為函覆，並未表示「『砂石專用車（港）』之車
    輛可以自非港區之處所載運砂石行駛於道路」，有如前述，
    抗告人辯稱其信賴交通部上開95年1月16日交路字第0950016
    839號函釋及登記「砂石專用車（港）」後再以不同函釋作
    為處罰之依據，有違信賴保護及法律保留原則云云，尚屬無
    據。抗告人抗告意旨，仍執陳詞，指摘原裁定不當，為無理
    由，應予駁回。
據上論斷，應依道路交通管理處罰條例第89條、道路交通案件處
理辦法第26條，刑事訴訟法第412條，裁定如主文。
中　　華　　民　　國　　96　　年　　12　　月　　20　　日
      　　　　　　刑事第十七庭  審判長法　官  趙功恆
      　　　　　　　　　　　　　　    法　官  陳憲裕
　　　      　 　 　　　　　　　　　　法　官  高明哲
以上正本證明與原本無異。
不得再抗告。
                                      書記官  梁淑時
中　　華　　民　　國　　96　　年　　12　　月　　20　　日
